【裁判字號】    95,簡上,2
【裁判日期】    950310
【裁判案由】    傷害
【裁判全文】
臺灣彰化地方法院刑事判決               95年度簡上字第2號
公  訴  人  彰化地方法院檢察署檢察官
上  訴  人  丙○○
                      號
上列上訴人因傷害案件，不服本院九十四年度彰簡字第九九三號
中華民國九十四年十一月十八日第一審簡易判決（原聲請簡易判
決處刑案號：九十四年度偵字第七六九七號），提起上訴，本院
管轄之第二審合議庭依第一審通常審判程序判決如下︰
    主  文
原判決撤銷。
本件公訴不受理。
    理  由
一、按檢察官聲請以簡易判決處刑之案件，經法院認為有第四百
    五十一條之一第四項但書之情形者，應適用通常訴訟程序審
    判之，刑事訴訟法第四百五十二條定有明文；且對於簡易判
    決之上訴，準用刑事訴訟法第三編第一章及第二章之規定，
    管轄第二審之地方法院合議庭受理簡易判決上訴案件，應依
    通常程序審理。其認案件有刑事訴訟法第四百五十二條之情
    形者，應撤銷原判決，逕依通常程序為第一審判決，法院辦
    理刑事簡易程序案件應行注意事項第十四點定有明文；又告
    訴乃論之罪，其告訴經撤回者，應諭知不受理之判決，刑事
    訴訟法第三百零三條第三款亦有明文，合先敘明。
二、本件公訴意旨略以：被告丙○○與甲○○為朋友關係，被告
    因甲○○與告訴人乙○○交往而心生不滿，被告於民國九十
    四年九月十一日二十時二十分許，見乙○○駕駛車號ＴＮ─
    ０九八八號自用小客車搭載甲○○，竟在彰化縣花壇鄉○○
    路與灣東路口，攔下乙○○上揭自用小客車後，以手電筒丟
    擲該自用小客車（涉毀損罪嫌部分，另為不起訴處分）。告
    訴人不甘受辱，遂報警處理。經警通知被告前往彰化縣警察
    局彰化分局三家派出所說明時，被告於派出所再次見到告訴
    人時，竟基於傷害之犯意，乘告訴人製作筆錄不備之際，用
    手摑掌告訴人，致告訴人受有臉部左側挫傷等傷害等語，因
    認被告涉有刑法第二百七十七條第一項之傷害罪嫌。
三、按告訴乃論之刑事事件於偵查中或第一審法院辯論終結前，
    調解成立，並於調解書上記載當事人同意撤回意旨，經法院
    核定者，視為於調解成立時撤回告訴或自訴，鄉鎮巿調解條
    例第二十八條第二項定有明文。又告訴乃論之罪，告訴人於
    第一審辯論終結前得撤回其告訴；撤回告訴之人，不得再行
    告訴；又告訴經撤回者，應諭知不受理之判決，刑事訴訟法
    第二百三十八條、第三百零三條第三款亦分別規定甚明。次
    按刑事訴訟法第二百四十二條第一項規定：告訴、告發，應
    以書狀或言詞向檢察官或司法警察官為之；其以言詞為之者
    ，應制作筆錄。惟所稱應制作筆錄，乃係屬該管公務員之職
    責，並非科以告訴人或告發人之義務，且按告訴係法律賦予
    被害人之公權，如告訴人已以言詞向該管公務員表明告訴之
    意思而履行合法之告訴程序，縱為書記官或司法警察人員之
    該管公務員未制作筆錄，其告訴仍能發生告訴之效力（此有
    最高法院九十二年度台非字第六六號判決可資照）。
四、經查，（一）證人丁○○○○到庭證稱：（被告在警局當場
    毆打告訴人之後，你有問告訴人是否要提傷害之告訴？）告
    訴人就說你看，被告在這裡打我，你們要如何處理，我問他
    是否要提出傷害告訴，告訴人起先有說要提傷害告訴，看我
    們要如何處理，我們就告訴他說要提傷害告訴必須製作筆錄
    ，尚未製作筆錄時，因為現場有調解委員在調解車禍案件，
    所以我們就請調解委員來調解，當時雙方也接受調解委員的
    調解，當時我也在現場，調解內容如調解書所載，而調解成
    立，當時告訴人有說如果被告又去騷擾，告訴人還要提出告
    訴。（對於彰化縣警察局彰化分局的回函是否你所撰寫？【
    提示並告以要旨】）這是分局所撰寫的函，細節是我今日所
    陳述的內容，當時告訴人確實很生氣要提傷害告訴，好像有
    點在責怪警察沒有盡到保護責任，竟然讓被告在警局毆打傷
    害他。（為何於職務報告書上面寫不願意告訴？）本件剛開
    始是毀損的案件，當時是證人甲○○與告訴人乙○○一起到
    派出所，所以被告毆打乙○○的整個過程甲○○都有看到，
    而職務報告的內容比較簡略，應該以今天所陳述的內容比較
    詳細、正確。（檢察官問：告訴人有表明對傷害部分要保留
    告訴的權利？【提示告訴人警訊筆錄並告以要旨】）告訴人
    對於被傷害，剛開始非常氣憤表明要告訴，並表示我們警察
    沒有盡到保護的責任，後來他經過調解後，才表示不追究。
    （告訴人是否有表明要保留傷害告訴？）若要提傷害告訴，
    我們就會當場製作警訊筆錄，我們在處理案件並沒有所謂的
    保留不保留告訴的情形，後來雙方都接受調解，他們也各自
    回去，後來隔一、二個小時後，被告又去騷擾甲○○，所以
    乙○○才返回警局要提告訴等語，而證人丁○○○○到庭證
    述之情節，核與告訴人乙○○於本院準備程序中所指稱：（
    當天發生情形如何？）當天是因為我去警局要對被告提毀損
    告訴，而警察說認識被告所以要先幫我們調解，事隔不到十
    分鐘，我坐在警察局，被告進來警察局看到我，就出手打我
    ，當時警察有問我是否要提傷害告訴，我當時有向丁○○○○表示要提傷害及毀損告訴，但是警察認為這是小事情，告
    了之後還是會退回調解委員會，所以叫我們先進行調解，我
    向警員表明只要這件事情之後被告不要再騷擾我和我女朋友
    的話，我可以先暫時和被告和解，而當時在調解書內我本來
    不願意寫「拋棄」二個字，但是調解委員的人表明一定要寫
    「拋棄」二個字，如果不寫「拋棄」這二個字，他們不願意
    調解，並表明叫我直接去提告訴，所以我就同意調解委員的
    講法，所以才會同意寫上「拋棄」二個字。後來隔不到
    二、三個小時，就連續打電話騷擾我女朋友，所以我才又會
        去警局提告訴。（有無一開始雙方為了要進行調解而保
        留告訴權？）不是這樣子的。（對於調解書內容有何意
        見？【提示並告以要旨】）沒有意見等情相符，是以本
        件告訴人於派出所內遭被告毆打時即向證人丁○○○○
        表示要對被告提出傷害告訴，因證人丁○○○○於尚未
        製作筆錄時，先請調解委員來調解，當時雙方也接受調
        解委員的調解，調解內容如調解書所載，有表明告訴人
        願拋棄本件傷害之刑事告訴權後，雙方即各自離開派出
        所，嗣後因告訴人認被告又連續打電話騷擾甲○○，所
        以才又會去派出所再提傷害告訴。（二）又告訴係法律
        賦予被害人之公權，如告訴人已以言詞向該管公務員表
        明告訴之意思而履行合法之告訴程序，縱為書記官或司
        法警察人員之該管公務員未制作筆錄，其告訴仍能發生
        告訴之效力，是以本件告訴人於在派出所被毆打後即當
        場向證人丁○○○○表示要提傷害告訴，縱警員未制作
        筆錄，其告訴仍能發生告訴之效力。而本件被告被訴涉
        犯刑法第二百七十七條第一項之傷害罪，依同法第二百
        八十七條前段之規定，須告訴乃論。雖告訴人於向警員
        表明告訴傷害之意思後，經調解成立，嗣後告訴人認被
        告未履行當初調解之條件，又再連續打電話騷擾甲○○
        ，故於九十四年九月十二日二時許又至派出所向員警提
        出本件傷害及毀損告訴（嗣毀損部分經檢察官另為不起
        訴處分），惟告訴人乙○○、甲○○與被告已於九十四
        年九月十一日，在彰化縣警察局彰化分局三家春派出所
        ，經彰化縣花壇鄉調解委員會委員就上述傷害及毀損案
        件調解成立，告訴人已向承辦員警當場提出告訴，其口
        頭表明已生告訴之效力，已如前述，雙方於調解內容第
        二項並載明「對造人（按即乙○○、甲○○）願拋棄本
        件毀損及傷害及其他一切民事請求權、刑事告訴權」，
        嗣並經本院核定，此有彰化縣花壇鄉調解委員會九十四
        年刑調字第一九０號調解書一件在卷可稽，而調解書記
        載拋棄告訴權，應堪認告訴人之真意即是要撤回告訴，
        依鄉鎮調解條例第二十八條第二項之規定，自應視為告
        訴人乙○○於九十四年九月十一日調解成立時撤回其告
        訴，惟檢察官仍以撤回告訴之人乙○○之再行告訴，而
        提起公訴，自有未洽，原審未查知此情，依檢察官聲請
        簡易判決處刑書而為論罪科刑判決，容有不當，被告上
        訴謂原判決有所違誤，請求撤銷，為有理由，爰將原判
        決撤銷，逕依通常程序為不受理之判決。
據上論斷，應依刑事訴訟法第四百五十五條之一第一項、第三項
、第三百六十九條第一項前段、第三百六十四條、第四百五十二
條、第三百零三條第三款，判決如主文。
中    華    民    國    95    年    3     月    10    日
                  刑事第二庭   審判長法  官  石馨文
                                     法  官  李水源
                                     法  官  黃齡玉
以上正本證明與原本無異。
如不服本判決，應於判決送達後10日內向本院提出上訴狀 (須附
繕本)。
告訴人或被害人對於判決如有不服具備理由請求檢察官上訴者，
其上訴期間之計算係以檢察官收受判決正本之日期為準。
中    華    民    國    95    年    3     月    10    日
                                     書記官  梁高賓


司法院資訊處製作；財團法人民間司法改革基金會備份。
